臺灣士林地方法院小額民事判決
110年度士小字第1990號
原      告  林南易
被      告  許書銘
上列當事人間請求侵權行為損害賠償事件，本院於民國110年11
月11日言詞辯論終結，判決如下：
    主  文
原告之訴駁回。
訴訟費用新臺幣壹仟元由原告負擔。
    事實及理由
一、原告起訴主張：被告於民國109年8月10日晚間8時許，在新
    北市淡水區義山路1段躍淡水社區閱覽室，以「垃圾、老鼠
    屎」等字眼辱罵原告，更以黑社會口吻恐嚇原告「先刑事再
    民事再社會事」，原告因而心生畏懼，爰請求被告賠償精神
    慰撫金新臺幣（下同）10萬元等語，並聲明：被告應給付原
    告10萬元。
二、被告答辯略以：原告所指稱之事實，係被告自言自語，並非
    針對原告，且該事實已經臺灣士林地方檢察署檢察官以109
    年度偵字第16094、16720號為不起訴處分，原告聲請再議亦
    遭駁回，顯見原告所述之事均非真實，且所有事情的起因係
    原告先罵被告敗類，原告係以訴訟之手段，對社區管理委員
    會委員、總幹事許及住戶提起訴訟，係濫訴慣犯等語，並請
    求駁回原告之訴。　
三、法院得心證的理由：
　㈠按當事人主張有利於己之事實者，就其事實有舉證之責任，
    民事訴訟法第277條前段定有明文。申言之，侵權行為之成
    立，應具備加害行為、侵害權利、行為不法、致生損害、相
    當因果關係、行為人具責任能力及行為人須有故意或過失等
    要件，若任一要件有所欠缺，即無侵權行為責任之可言，且
    原告應就上開要件負舉證責任。再按言論自由為人民之基本
    權利，有實現個人自我、促進民主發展、呈現多元意見、維
    護人性尊嚴等多重功能，保障言論自由乃促進多元社會正常
    發展，實現民主社會應有價值，不可或缺之手段。至於名譽
    權旨在維護個人主體性及人格之完整性，為實現人性尊嚴所
    必要，二者之重要性固難分軒輊，在法的實現過程中，應力
    求其二者保障之平衡。故侵害名譽權而應負侵權行為損害賠
    償責任者，須以行為人意圖散布於眾，故意或過失詆毀他人
    名譽為必要，蓋如此始有使他人之名譽在社會之評價受到貶
    損之虞。在一對一之談話中，應賦予個人較大之對話空間，
    倘行為人基於確信之事實，申論其個人之意見，自不構成侵
    權行為，以免個人之言論受到過度之箝制，動輒得咎，背離
    民主社會之本質（最高法院99年度台上字第1664號判決意旨
    參照）。
　㈡經查，原告主張之事實，經臺灣士林地方檢察署檢察官勘驗
    現場錄影，結果為：「原告：看什，沒看過，這麼好看被告
    ：先刑事再來民事再社會事；原告：隨便，你恐嚇我，社會
    事你現在社會事要跟我怎樣；原告：他說的啊，要跟我社會
    事，你要對我怎樣；被告：我要教你；原告：你現在嗆我，
    要恐嚇我；原告：現在他又來了，不知道會不會再跟我借錢
    ，就是在講你，什麼垃圾；被告：什麼借錢與否，垃圾；原
    告：你又罵什麼，不要見笑轉生氣，罵哩；被告：老鼠屎」
    等情，有勘驗筆錄在卷可查（見臺灣士林地方法院檢察署10
    9年度偵字第16094號卷【下稱偵卷】第51、52頁）。
　㈢指控被告以言語侵害原告名譽權部分：
　　依上開勘驗結果，可知兩造確實於上述時地，有發生爭執，
    而被告所稱「垃圾、老鼠屎」之言詞，固難謂無負面意涵之
    語，然是否造成受話者人格評價之貶損，非可一槪而論，應
    審酌該爭議之言詞或舉動之內容，比對前後語意、當時客觀
    環境情狀與為何有此用詞之前因後果等相關情事，還原行為
    人陳述時之真意，而依社會一般人對於語言使用、舉動之認
    知，進行客觀之綜合評價，不宜僅著眼於特定之用語文字，
    遽為認定；證人即兩造同社區鄰居楊國彥證稱：當天兩造有
    爭執，原因是因為開始開會時，原告就一直挑釁被告，先在
    9會委員開會當中稱被告打老婆、打到叫救護車住院，被告
    很生氣就跟原告說沒這回事，之後原告就一直挑釁被告等語
    （見偵卷第45頁），上開證詞對照前述勘驗結果，可知當時
    係原告先提及借款及先前之被告家中肢體衝突等情事，被告
    否認後，原告持續以言語回應，並稱「現在他又來了，不知
    道會不會再跟我借錢，就是在講你」，被告始答覆「什麼借
    錢與否，垃圾」、「老鼠屎」之言論，雖為負面評價，讓原
    告感到不快，但觀諸被告陳述該言論之前後脈絡，究非憑空
    杜撰子虛烏有之事，亦非毫無意義之謾罵；而考量當時客觀
    環境情狀與被告為何有此用詞之前因後果等相關情事，亦即
    原告未能尊重被告，持續言及被告先前借款及家庭紛爭，被
    告為此言語表達其不滿情緒，堪認被告所為尚在情理之中，
    並非流於情緒性、人身攻擊之批評或謾罵，客觀上實不足以
    令人有贬低人格或地位評償之可能。
  ㈣指控被告出言恐嚇而侵害原告自由權部分：
    被告當時確有向原告稱「先刑事再民事再社會事」，業經勘
    驗如前，然觀諸被告之言論，所稱「社會事」係指何事，無
    從判斷，難認被告已具體表明將加害原告之生命、身體或自
    由等事，且原告聽聞該等言語後仍持續積極回應，益證原告
    之反應顯然與一般遭人恐嚇而心生畏怖者均會盡量迴避行為
    人之舉措有別，故原告是否確因被告該等言行而心生畏怖，
    顯有可疑，難認有何意思自由受到不法侵害之情。
  ㈤是依原告所主張之事實及所舉證據，尚難認被告有何不法侵
    害原告名譽權、自由權或其他人格權之行為。
四、從而，原告未能舉證證明被告有何不法侵害其人格權之行為
    ，則其本於侵權行為之法律關係，請求被告賠償損害，為無
    理由，應予駁回。
五、本件係就民事訴訟法第436條之8第1項適用小額程序所為原
    告敗訴之判決。
六、訴訟費用負擔之依據：民事訴訟法第78條。依職權確定訴訟
    費用額為1,000元（第一審裁判費），應由原告負擔。
中　　華　　民　　國　 110　　年　　11　　月　　25　　日
                  士林簡易庭法  官  陳紹瑜 
以上正本係照原本作成。
如不服本判決，應於送達後20日內，向本院提出上訴狀並應記載
上訴理由，表明關於原判決所違背之法令及其具體內容與依訴訟
資料可認為原判決有違背法令之具體事實，如於本判決宣示後送
達前提起上訴者，應於判決送達後20日內補提上訴理由書（須附
繕本）。             
中　　華　　民　　國　 110　　年　　11　　月　　25　　日
                            書記官 吳雪華